【裁判字號】    99,消債抗,1
【裁判日期】    990127
【裁判案由】    免責事件
【裁判全文】
臺灣屏東地方法院民事裁定             99年度消債抗字第1號
抗  告  人  甲○○
上列抗告人因消費者債務清理條例聲請免責事件，對於中華民國
98年11月10日本院98年度消債聲字第9 號所為裁定提起抗告，本
院裁定如下：
    主  文
抗告駁回。
抗告費用新臺幣壹仟元由抗告人負擔。
    理  由
一、按法院裁定開始清算程序後，債務人有薪資、執行業務所得
    或其他固定收入，而普通債權人之分配總額低於債務人聲請
    清算前二年間，可處分所得扣除自己及依法應受其扶養者所
    必要生活費用之數額者，法院應為不免責之裁定；但債務人
    證明經普通債權人全體同意者，不在此限，消費者債務清理
    條例第133 條定有明文。而其立法理由亦說明為免債務人濫
    用清算程序以獲免責，並敦促有清償能力者，利用薪資、執
    行業務所得或其他固定收入清償債務而受免責，爰以債務人
    聲請清算前二年間，可處分所得扣除自己及依法應受其扶養
    者所必要生活費用之數額為計算基礎，以為裁定免責之依據
    ，進而保障債權人可受最低清償。惟於普通債權人全體均同
    意免除債務人債務之情形，縱渠等分配總額未達上開數額，
    基於私法自治原則，法院自不得為不免責之裁定。準此，倘
    債務人於清算程序開始後，有固定收入作為償債來源而有清
    償能力，且普通債權人之分配總額無法獲得最低清償額之保
    障者，除全體普通債權人均同意免除債務人債務外，法院應
    為不免責之裁定。
二、經查，本件抗告人前於民國97年8 月22日依本條例聲請清算
    ，並經本院裁定開始清算程序，嗣因清算財團之財產不敷清
    償財團費用及債務，業經本院裁定清算程序終止確定在案，
    有本院97年度執消債清字第9 號案卷可稽。復查，抗告人自
    陳固任職信潮工業股份有限公司，惟自97年1 月起因該公司
    實施無薪休假，平均月薪約新臺幣（下同）14,231元，有債
    務人98年5 月25日陳報狀所附之財產及收入報告書及其98年
    1 月至4 月之薪資單可憑；是於本院裁定開始清算程序後，
    抗告人係有薪資、執行業務所得或其他固定收入之人，而有
    本條例第133 條規定之適用，可堪認定。
三、清算程序進行中，抗告人除供其與子女作為交通工具之K92-
    180 號、H9W-675 號機車，及配偶黃政君名下財產亦僅有車
    號6K-6285 號中華牌1597CC汽車一部，均屬老舊外，無可供
    換價之財產，且已無請求分配夫妻剩餘財產之實益；是本院
    衡量抗告人尚積欠債權人之債務總額合計為2,239,996 （含
    計算至97年12月14日止即清算裁定准許前一日之利息及違約
    金），於清算程序終結後，普通債權人之分配總額為0元 ，
    低於抗告人聲請清算前2 年間，可處分所得扣除自己及依法
    應受其扶養者所必要生活費用之數額（依抗告人所提出財產
    狀況說明書記載，其於聲請清算前2 年之薪資所得510,000
    元），於扣除該2 年間每月所必要費用共336,912 元後，尚
    有餘額），且經本院依職權詢問相對人結果，復均具狀表明
    不同意抗告人免責，有全體相對人陳報狀9 份附卷可佐，則
    揆諸首開說明，本院自應為不免責之裁定。
四、至抗告意旨謂其現今之工作能力明顯已然降低至每月收入僅
    餘14,231元，倘扣除每月必要14,038元之支出後，每月可用
    以清償之金額僅剩餘193 元，於客觀事實上，明顯可得知抗
    告人之債務應為無力再作任何清償，而抗告人即因自始無法
    清理其債務，於裁定不免責後，以抗告人之年齡，實亦難以
    期待抗告人本身能提高其還款能力，職是，抗告人必不可能
    符合第142 絛之構成要件，並於日後達到清償二成以上之門
    檻，進而獲得新生，而消費者債務清理條例之設立乃在於令
    消費者因更生後重新獲得新生，基此，符合前揭收入扣抵支
    出為倘於客觀事實上絕無可能達到清償二成以上者者，應准
    予抗告人免責之裁定，如此方屬公允云云，惟於法不合，顯
    無可採，末此敘明。
五、綜上所述，法院裁定開始清算程序後，抗告人有薪資等固定
    收入，而普通債權人之分配總額低於抗告人聲請清算前2 年
    間，可處分所得扣除自己及依法應受其扶養者所必要生活費
    用之數額，原審裁定抗告人不免責，並無違誤。是抗告意旨
    指摘原裁定不當，求予廢棄另為裁定，為無理由，應予駁回
    。
六、至抗告人其餘陳述，經本院斟酌後，認為均對於本裁定結果
    不生影響，自無逐一詳予論駁之必要，附此敘明。
七、依消費者債務清理條例第11條第2 項、第15條，民事訴訟法
    第495 條之1 第1 項、第449 條第1 項、第95條、第78條，
    裁定如主文。
中    華    民    國    99    年    1     月    27    日
                  民事第二庭    審判長法  官  張世賢
                                      法  官  胡晏彰
                                      法  官  蔡嘉裕
正本係照原本作成。
本裁定不得再為抗告。
中    華    民    國    99    年    1     月    27    日
                                      書記官  蘇小雅

司法院資訊處製作；財團法人民間司法改革基金會備份。
